【裁判字號】    96,易,410
【裁判日期】    970715
【裁判案由】    恐嚇
【裁判全文】
臺灣臺北地方法院刑事判決               96年度易字第410號
公  訴  人  臺灣臺北地方法院檢察署檢察官
被      告  乙○○
輔  佐  人  甲○○
上列被告因恐嚇案件，經檢察官提起公訴（95年度偵字第25268
號），本院判決如下：
    主  文
乙○○以加害生命之事恐嚇他人致生危害於安全，處拘役伍拾日
，如易科罰金以新台幣壹仟元折算壹日；減為拘役貳拾伍日，如
易科罰金，以新臺幣壹仟元折算壹日。
    事  實
一、乙○○因對丙○○之女友心生愛慕，竟基於恐嚇接續犯意，
    於民國95年9月13日12時5分16秒、6分15秒許，在不詳地點
    以中華電信股份有限公司流動寬頻撥接上網，於臺灣大學
    BBS網站留言版（BBS，網址：「telnet//ptt2.cc」）上，
    以「citrine（混沌的魔術師）」為名，接續發表「我很需
    要蘇好奇，請你跟我談判，不然，我的感情會逼我拿匕首殺
    你，我實在是忍不住了.... 請你跟我談判，拜託你跟我談
    判，不要把這封信當開玩笑，我明明恨之入骨無法忘懷，不
    然請你找一個德高望重的人說服我，不然我會帶著兩把刀，
    找你進行公平的決鬥，就跟古典的方式一樣，我乙○○在此
    對天發誓，我會追你到天涯海角，我會永遠記住這件事...
    」、「我私底下寫信給你，是希望你能夠好好談談，我希望
    我、你、好奇，另外加兩個公證人，能夠口頭上契約談好就
    好了，既然你每次都公開的話，把我的話當玩笑的話... 既
    然你公開了，那我會實現我的諾言，我知道你的回應了」等
    危害丙○○生命安全之言論，恫嚇丙○○，致丙○○心生畏
    懼。
二、案經丙○○訴由臺北市政府警察局南港分局報告臺灣士林地
    方法院檢察署呈請臺灣高等法院檢察署檢察長令轉臺灣臺北
    地方法院檢察署檢察官偵查起訴。
    理  由
一、程序部分：
    (一)按被告以外之人於審判外之言詞或書面陳述，除法律有規
      定者外，不得作為證據；又被告以外之人於審判外之陳述
      ，雖不符合同法第159條之1至第159條之4之規定，但經當
      事人於審判程式同意作為證據，法院審酌該言詞陳述或書
      面陳述作成時之情況，認為適當者，亦得為證據；當事人
      、代理人或辯護人於法院調查證據時，知有第159條第1項
      不得為證據之情形，而未於言詞辯論終結前聲明異議者，
      視為有前項之同意，刑事訴訟法第159條第1項及第159條
      之5分別定有明文。
    (二)查本判決下列所引用之各該被告以外之人於審判外之陳述
      （包含書面陳述），雖屬傳聞證據，惟被告於準備程式及
      審判期日中均表示同意作為證據方法而不予爭執（見本院
      96年5月15日審理筆錄），且迄至言詞辯論終結前亦未再
      聲明異議，本院審酌上開證據資料製作時之情況，尚無違
      法不當及證明力明顯過低之瑕疵，亦認為以之作為證據應
      屬適當，故揆諸前開規定，爰逕依刑事訴訟法第159條之5
      規定，認前揭證據資料均有證據能力。
二、訊據被告矢口否認有何恐嚇犯行，並辯稱：不記得寫過這封
    信，可能是別人冒用其帳號所寫云云。然查：
    (一)被告於95年9月13日12時5分16秒、6分15秒許，以「citri
      ne（混沌的魔術師）」為名，在臺灣大學BBS網站留言版
      上張貼如事實欄所載留言之事實，業據證人即被害人丙○
      ○於警詢、偵訊中證稱：其於95年9月13日上網時，看到
      被告以ID「citrine」張貼留言說要用匕首殺伊，因為伊
      及其女友蘇好奇（網路上暱稱）、被告原均參加臺灣大學
      橋藝社，被告在網路上留言要伊讓出女友、跟他出去談判
      ，不然要用匕首殺伊等語甚詳（見臺灣士林地方法院檢察
      署95年度偵字第14152號卷第5頁至第6頁，臺灣臺北地方
      法院檢察署95年度偵字第25268號卷第8頁至第9頁），且
      有上開2封網路留言列印資料附卷可證（見臺灣士林地方
      法院檢察署95年度偵字第14152號卷第9頁至第10頁）。而
      於95年9月13日12時5分16秒、6分15秒許，「citrine」網
      路代號連線IP來源及記錄，均係被告資料等事實，復有國
      立臺灣大學95年10月2日校計資字第0950032849號函在卷
      可資佐證（見臺灣士林地方法院檢察署95年度偵字第1415
      2號卷第11頁），是證人丙○○證稱上開2封留言均係被告
      所張貼等語，可以信為真實。
    (二)被告雖辯稱：留言張貼時間，其正在臺北縣烏來鄉泰雅民
      族博物館上班，不能上臺灣大學BBS網站留言版云云，並
      提出95年9月份之打卡紀錄資為佐證。然觀諸上開打卡紀
      錄顯示，被告於95年9月13日上班時間為7時41分，中午上
      班時間為12時50分，則留言時間即95年9月13日12時5分16
      秒、6分15秒許，被告應係午休時間，難認被告係工作因
      素而無法上網。再者，上開留言內容明確指出「我乙○○
      在此對天發誓，我會追你到天涯海角，我會永遠記住這件
      事... 」，所描述之被告與丙○○、「蘇好奇」間關係，
      與事實相符，而被告亦自承：「citrine」之帳號密碼均
      係其個人使用，沒有借給別人使用，應該也不會有人使用
      ；這些信應該是其所寫，但是不記得其所寫內容等語（見
      本院96年5月14日準備程序筆錄），是其所辯遭人冒用帳
      號云云，核屬犯後卸責之詞，不可採信。
    (三)觀諸被告所寫留言內容「我很需要蘇好奇，請你跟我談判
      ，不然，我的感情會逼我拿匕首殺你，我實在是忍不住了
      .... 拜託你跟我談判，不要把這封信當開玩笑，我明明
      恨之入骨無法忘懷，不然請你找一個德高望重的人說服我
      ，不然我會帶著兩把刀，找你進行公平的決鬥，就跟古典
      的方式一樣，我乙○○在此對天發誓，我會追你到天涯海
      角，我會永遠記住這件事... 」、「既然你每次都公開的
      話，把我的話當玩笑的話... 既然你公開了，那我會實現
      我的諾言，我知道你的回應了」等文字，就其文義觀之，
      顯然已明確具體表達欲對被害人丙○○侵害生命之意，足
      以使人心生畏懼，且被害人丙○○亦因此心生畏佈而報警
      處理之舉，亦據證人丙○○於警、偵訊中證述甚詳，且被
      告主觀上亦應知悉渠信件中所寫之文字，已足威脅丙○○
      之生命安全而使之心生畏怖。準此，堪認被告確有恐嚇犯
      行無疑。
    (四)至被告辯稱其罹患潛伏型精神分裂症，不記得做過那些行
      為云云，並提出國立台灣大學醫學院附設醫院診斷證明書
      資為佐證（見臺灣士林地方法院檢察署95年度偵字第1415
      2號卷第13頁）。然經本院囑託國立台灣大學醫學院附設
      醫院就被告行為當時之精神狀態為鑑定，結果略以：以張
      員（即被告）平時精神狀況而言，呈現持續的妄想思考及
      間斷的人聲聽幻覺，但過往張員在經驗幻聽內容為命令其
      去殺人時，尚知其行為並不適切，故轉而對非生物物品發
      洩情緒以避免傷害他人，可知即便在幻聽引發強烈情緒壓
      力下，張員在過往憤怒之情境下，仍有辨識行為對錯之能
      力及依其辨識而行為之能力... 就涉案事件本身而言，張
      員認為丙○○對其有敵意，也坦承其對丙○○感到生氣，
      信件所寫內容跟張員所主觀認定和蘇好奇間之互動經驗，
      以及對丙○○的情緒經驗相符，而寄發電子郵件前後乃涉
      及一連串複雜且具有目的性之行為，需要相當程度的清醒
      意識方能為之，因此即便張員表示不確定是否為其所做，
      此乃事後記憶之問題，與當時之便是對錯之能力及依辨識
      而行為之能力無涉。而就張員過去之行為模式乃將肢體攻
      擊之衝動轉化成針對無生命物品或以憤怒言語表達，此次
      涉案行為亦符合此一模式，且並未背離常人對於情緒之處
      理方式，因此，其涉案時依對錯辨識而行為之能力並未明
      顯降低」，此有該醫院出具之精神鑑定報告書1份存卷可
      佐，且觀諸被告於本院審理時，對本院詢問問題之反應及
      伊回答之內容，雖就事件之人、事、時、地、物及其順序
      等，伊理解能力及表達能力較低落，但尚能完整理解、回
      答，足認被告於犯案當時，應不致全然缺乏知覺、理解及
      判斷，或有較常人為低之情形存在，已可理解自己所作所
      為，是伊所辯尚無足採。
    (五)綜上所述，本件事證明確，被告恐嚇犯行已經證明，應依
      法論科。
三、核被告所為，係犯刑法第305條之恐嚇罪。被告所為接續張
    貼2 份留言恐嚇丙○○之舉，係於密切接近之時地所實施，
    侵害同一之法益，各行為之獨立性極為薄弱，依一般社會健
    全觀念，在時間差距上，難以強行分開，在刑法評價上，以
    視為數個舉動之接續施行，合為包括之一行為予以評價，較
    為合理，則屬接續犯，而為包括之一罪。爰審酌被告因愛慕
    丙○○之女友，竟以令人產生厭惡、恐懼、危害安全感之留
    言內容給被害人丙○○，致被害人產生恐懼，犯後猶否認犯
    行、態度不佳、惡性非輕等一切情狀，量處如主文所示之刑
    ，以示懲儆。另按中華民國96年罪犯減刑條例業於96年7 月
    16日施行，查本件被告犯罪時間在96年4月24日以前，且非
    中華民國96年罪犯減刑條例第3條第1項所定不予減刑之罪，
    被告所犯，合於減刑之規定，爰依該條例第2條第1項第3款
    、第7條之減刑規定，應減其宣告刑2分之1，併諭知易科罰
    金之折算標準。
四、據上論斷，應依刑事訴訟法第299條第1項前段，刑法第305
    條、第41條第1項前段，刑法施行法第1條之1第1項、第2項
    前段，中華民國96年罪犯減刑條例第2條第1項第3款、第7條
    、第9條，判決如主文。
本案經檢察官郭麗娟到庭執行職務。
中    華    民    國    97    年    7     月    15    日
                  刑事第五庭審判長法  官  黃程暉
                                  法  官  高偉文
                                  法  官  何俏美
上正本證明與原本無異。
如不服本判決，應於判決送達後10日內向本院提出上訴狀（應抄
附繕本）。告訴人或被害人如對於本判決不服者，應具備理由請
求檢察官上訴，其上訴期間之計算係以檢察官收受判決正本之日
期為準。
                                  書記官  林曉郁
中    華    民    國    97    年    7     月    15    日
附錄本件論罪科刑法條全文：
中華民國刑法第305條（恐嚇危害安全罪）
以加害生命、身體、自由、名譽、財產之事，恐嚇他人致生危害
於安全者，處 2 年以下有期徒刑、拘役或 3 百元以下罰金。


司法院資訊處製作；財團法人民間司法改革基金會備份。
